【裁判字號】    98,交聲,4000
【裁判日期】    981030
【裁判案由】    違反道路交通管理處罰條例聲明異議
【裁判全文】
臺灣臺北地方法院交通事件裁定        98年度交聲字第4000號
原處分機關  交通部公路總局臺北區監理所板橋監理站
異  議  人  甲○○
即受處分人
上列異議人即受處分人因違反道路交通管理處罰條例案件，對於
交通部公路總局臺北區監理所板橋監理站於民國98年9 月24日所
為板監裁字第裁41-C00000000號處分（原處分案號：臺北縣政府
警察局北縣警交字第C00000000 號），聲明異議，本院裁定如下
：
    主  文
異議駁回。
    理  由
一、按汽車駕駛人，駕駛執照業經吊銷、註銷仍駕駛小型車或機
    器腳踏車者，處新臺幣（下同）6 千元以上1 萬2 千元以下
    罰鍰，並當場禁止其駕駛，其駕駛執照應扣繳之，道路交通
    管理處罰條例第21條第1 項第4 款、第4 項定有明文。
二、異議人即受處分人甲○○於民國97年10月17日下午1 時30分
    許，騎乘登記其所有之車牌號碼FZW-891 號普通重型機車在
    臺北縣永和市○○○路○ 段91號前，因闖紅燈，經臺北縣政
    府警察局永和分局員警當場攔停，依道路交通管理處罰條例
    第53條第1 項規定舉發（原處分案號：北縣警交字第C00000
    000 號），復查明受處分人之駕駛執照已註銷，再依同條例
    第21條第1 項第4 款舉發「駕駛執照業經註銷仍駕駛機器腳
    踏車」之違規（原處分案號：北縣警交字第C00000000 號）
    ，嗣就「駕駛執照業經註銷仍駕駛機器腳踏車」之違規案件
    ，受處分人未於舉發通知單所載應到案日期（即97年11月17
    日）前到案聽候裁決，亦未依規定期限繳納罰鍰結案或向處
    罰機關陳述意見，交通部公路總局臺北區監理所板橋監理站
    乃於98年9 月24日依道路交通管理處罰條例第21條第1 項第
    4 款暨違反道路交通管理事件統一裁罰基準表，裁處受處分
    人罰鍰9 千6 百元並扣繳駕照等情，有臺北縣政府警察局舉
    發違反道路交通管理事件通知單2 份、交通部公路總局臺北
    區監理所板橋監理站違反道路交通管理事件裁決書1 份、送
    達證書1 份附卷可按。
三、異議意旨略以：(一)伊日前已針對此項舉發，提出申訴，因裁
    決書上所載之時間、地點，即97年10月17日下午1 點30分許
    ，伊並未騎車行經環河西路1 段，異議人實非裁決書上所指
    之人，而係有第三人冒用、並提供異議人之身分證字號予舉
    發之員警，且舉發之員警未要求該違規者現場提出身分證明
    文件以供比對，僅以其口頭提供之身分證字號為舉發依據，
    並經原處分機關作成裁決，實有違誤；(二)按「行政官署對於
    人民有所處罰，必須確實證明其違法之事實。倘不能確實證
    明違法事實之存在，其處罰即不能認為合法」，最高行政法
    院89年度判字第1767號判決著有明文。是既係原處分機關主
    張異議人於該時間地點有違規事實，並經異議人以上開理由
    提出申訴並聲明異議，依前開判決亦意旨，自應由原處分機
    關負舉證責任，提出異議人違規之證明，方屬適法，請撤銷
    不當裁罰之處分云云。
四、經查，受處分人確係車牌號碼FZW-891 號普通重型機車之登
    記所有人，卷附北縣警交字第C00000000 號違反道路交通管
    理事件通知單上亦記載受處分人之姓名、性別、地址、出生
    年月日、身分證統一編號，核無不合。受處分人空言爭執伊
    未於前揭時、地騎乘機車，卻未提出該輛機車失竊或當時由
    他人使用之證明，自難遽採。況且，前揭同一時、地，駕駛
    車牌號碼FZW-891 號普通重型機車之人係因闖紅燈而經警攔
    停取締，警員當場開立北縣警交字第C00000000 號之違規通
    知單，並經駕駛人當場在收受通知聯者簽收欄簽署「甲○○
    」無誤；針對此份通知單，受處分人並未申訴或異議，且已
    繳清罰鍰，此有本院公務電話紀錄在卷可稽。倘受處分人爭
    執當天騎乘該輛機車之人非伊，理應與本件併同提出申訴及
    異議，何以願意繳清該等「闖紅燈」之罰鍰？實於理有違。
    從而，本件受處分人單單針對本件「駕駛執照業經註銷仍駕
    駛機器腳踏車」之罰鍰申訴並聲明異議，但迄未提出有利於
    己之證明，自難採信為真。從而，原處分機關認定受處分人
    於前開時、地有「駕駛執照業經註銷仍駕駛機器腳踏車」之
    行為，應堪認定，而依據首開道路交通管理處罰條例之規定
    ，裁處罰鍰9 千6 百元，並扣繳駕駛執照，核無不當。本件
    異議為無理由，應予駁回。
五、據上論斷，應依道路交通案件處理辦法第19條，裁定如主文
    。
中    華    民    國    98    年    10    月    30    日
                  交通法庭  法  官  林晏如
上正本與原本無異。
如不服本裁定，應於送達後5日內向本院提出抗告狀。
                            書記官  楊盈茹
中    華    民    國    98    年    11    月    3     日


司法院資訊處製作；財團法人民間司法改革基金會備份。
